【裁判字號】    98,簡,1643
【裁判日期】    980707
【裁判案由】    偽造文書等
【裁判全文】
臺灣板橋地方法院刑事判決              98年度簡字第1643號
公  訴  人  臺灣板橋地方法院檢察署檢察官
被      告  甲○○
上列被告因偽造文書等案件，經檢察官提起公訴（97年度偵字第
17248 號），被告自白犯罪，本院認宜以簡易判決處刑，茲逕以
簡易判決處刑如下：
    主  文
甲○○竊盜，處有期徒刑月，如易科罰金，以新臺幣壹仟元折
算壹日。又行使偽造私文書，處有期徒刑肆月，如易科罰金，以
新臺幣壹仟元折算壹日；合作金庫銀行卡號0000000000000000號
信用卡背面持卡人欄及信用卡簽帳單上所偽造之「乙○○」署押
共計貳枚均沒收。應執行有期徒刑陸月，如易科罰金，以新臺幣
壹仟元折算壹日。合作金庫銀行卡號0000000000000000號信用卡
背面持卡人欄及信用卡簽帳單上所偽造之「乙○○」署押共計貳
枚均沒收。
    事實及理由
一、犯罪事實：被告甲○○為址設臺北縣三峽鎮○○路○段174
    巷6 號「建樂卡拉OK」之服務生，竟意圖自己不法之所有，
    於民國97年5 月2 日下午4 時許，在上址建樂卡拉OK店內，
    徒手竊取乙○○所有之皮包一只（內含合作金庫銀行卡號：
    0000000000000000號之信用卡一張）得手。旋即意圖為自己
    不法所有並基於詐欺及行使偽造私文書之犯意，於97年5 月
    2 日晚間7 時16分許至址設臺北縣三峽鎮○○街143 號之「
    金財記銀樓」，先假冒乙○○之名義，將上開竊得之信用卡
    開卡並偽簽「乙○○」之簽名一枚於信用卡背面後，再持上
    開信用卡盜刷消費，且在信用卡消費簽帳單上偽造「乙○○
    」之簽名一枚，用以表示係經乙○○本人確認交易標的與金
    額及向上開銀樓消費之意，再將偽造完成之特約商店存根聯
    連同上開信用卡交付該銀樓人員而行使之，使該銀樓人員誤
    認係乙○○本人消費而陷於錯誤，進而交付價值新臺幣（下
    同）六萬九千三百元之金飾予被告。被告復又於97年5 月3
    日凌晨1 時49分許，在其位於臺北縣三峽鎮○○路42巷8 號
    13樓之5 住處，持該信用卡以撥打電話報卡號資料之方式，
    向址設臺北市○○路○ 段75巷50號2 樓東森得意購臺北分公
    司佯裝為該信用卡之合法持卡人進行刷卡消費而行使之，後
    因被告主動取消交易而未生得財之結果，此均足生損害於乙
    ○○本人及合作金庫銀行之利益，暨金財記銀樓與東森得意
    購臺北分公司人員確認持卡人身分之正確性。嗣因乙○○發
    覺皮包遭竊且經合作金庫銀行核對帳務有異而報警處理後，
    始悉上情。
二、證據部分：
(一)被告甲○○於警詢及本院審理中之自白：坦承全部犯行。
(二)證人即告訴人乙○○於警詢、偵查及本院審理中之證述。
(三)合作金庫銀行三峽分行信用卡消費明細帳單一份。
(四)簽帳單影本一張。
(五)監視器錄影畫面翻拍照片二幀。
    據此，本案事證明確，被告犯行堪以認定。
三、論罪科刑部分：
(一)按在信用卡背面簽名欄簽名，自形式上整體觀察，即足以知
    悉係表示信用卡之簽名者於信用卡有效期限內有權使用該信
    用卡之辨識及證明，並非依習慣或特約表示一定用意之證明
    ，性質上係屬刑法第210 條之私文書（最高法院93年第二次
    刑事庭會議決議參照）。次按簽帳單係以文字為一定之意思
    表示，持信用卡刷卡消費時，在簽帳單上簽署姓名，乃表示
    已收受特約商店所交付之交易標的物或消費標的，並同意依
    據信用卡使用約定，依照簽帳單金額付款予發卡銀行之意，
    屬私文書之一種。復按持信用卡交易，基本上於聯合信用卡
    中心不依契約給付持卡人所消費之帳款予特約商店時，持卡
    人對於特約商店仍直接負有給付價金義務，從而持信用卡交
    易與通常之買賣，並無差異，僅在價金給付上由發卡銀行經
    由信用卡中心代為付帳，於發卡銀行經由信用卡中心給付特
    約商店價金後，持卡人即對發卡銀行負擔給付價金債務而已
    ，故倘持卡人並無支付價金之真意，而向特約商店提示他人
    之信用卡消費，使特約商店及其職員誤認其為信用卡之所有
    人並有支付價金之真意而陷於錯誤，性質上即屬對特約商店
    及其職員施行詐欺。
(二)準此，被告竊取告訴人皮包及信用卡部分所為，係犯刑法第
    320 條第1 項之竊盜罪。被告竊得該信用卡後在信用卡背面
    持卡人簽名欄及在簽帳單存根聯上偽簽告訴人「乙○○」之
    署押後持以向上開金財記銀樓與東森得意購臺北分公司人員
    行使，此部分所為則係犯刑法第216 條、第210 條之行使偽
    造私文書罪。又被告持上開信用卡假冒「乙○○」身分向特
    約商店行使，使各該特約商店人員陷於錯誤，金財記銀樓部
    分因而交付其所選定之商品，此部分所為係犯刑法第339 條
    第1 項之詐欺取財罪，東森得意購台北分公司部分因被告取
    消交易而未生得財之結果，此部分所為則係犯刑法第339 條
    第3 項、第1 項之詐欺取財未遂罪。被告偽造署押之行為，
    係其偽造私文書行為之一部，偽造私文書之低度行為，則為
    其行使之高度行為所吸收，均不另論罪。又被告多次行使偽
    造私文書、詐欺取財之犯行，雖有數個自然上之行為，惟其
    主觀上均係基於一整體獲取財物及財產上不法利益之犯罪意
    思，而持同一信用卡於密接之時、地所為之行使偽造私文書
    及詐欺行為，因此各個舉動不過為其犯罪行為之一部分，直
    至被查獲為止均行為接續而完成整個犯罪，顯係基於單一犯
    意接續所為，各侵害單一之法益，應包括於一行為予以評價
    而論以接續犯，僅分別成立單一之行使偽造私文書罪、詐欺
    取財罪為已足。其以一盜刷信用卡並偽簽姓名之行為，同時
    觸犯上開行使偽造私文書罪及詐欺取財罪，為想像競合犯，
    應依刑法第55條之規定從一重依行使偽造私文書罪處斷。被
    告所犯上開竊盜罪及行使偽造私文書罪間，犯意各別、行為
    互殊，應予分論併罰。
(三)本院爰審酌被告並無前科，有臺灣高等法院被告前案紀錄表
    一份在卷可按，素行尚可，其犯罪之動機為貪圖不法利益、
    犯罪手段、所竊得財物及獲取之不法利益合計達近七萬元以
    上，被害人之損失不輕，盜刷之次數，暨其犯罪後坦承犯行
    、惟尚未賠償被害人損失之態度等一切情狀，分別量處如主
    文所示之刑，並定其應執行之刑，及均諭知易科罰金之折算
    標準，以資懲儆。
(四)被告在上開合作金庫銀行卡號0000000000000000號信用卡背
    面持卡人欄上所偽造之「乙○○」之署押一枚，及97年5 月
    2 日於金財記銀樓盜刷之信用卡簽帳單上所偽造之「乙○○
    」署押一枚，均係偽造之署押，雖未經扣案，然不能證明業
    已滅失，不問屬於被告與否，均應依刑法第219 條之規定諭
    知沒收。
四、依刑事訴訟法第449 條第2 項、第3 項、第450 條第1 項，
    刑法第216 條、第210 條、第320 條第1 項、第339 條第1
    項、第55條、第41條第1 項前段、第51條第5 款、第219 條
    ，刑法施行法第1 條之1 第1 項、第2 項前段，判決如主文
    。
五、如不服本判決，得自收受送達之翌日起十日內向本院提出上
    訴狀，上訴於本院第二審合議庭（須附繕本）。
中    華    民    國    98    年    7     月    7     日
                  刑事第十三庭   法  官 張紹省
上列正本證明與原本無異。
如不服本判決，應於送達後10日內敘明上訴理由，向本院提出上
訴狀，上訴於本院第二審合議庭 (應附繕本) 。其未敘述上訴理
由者，應於上訴期間屆滿後20日內向本院補提理由書「切勿逕送
上級法院」。
                                 書記官 周雅玲
中    華    民    國    98    年    7     月    7     日
附錄本案論罪科刑法條全文：
中華民國刑法第210條
偽造、變造私文書，足以生損害於公眾或他人者，處五年以下有
期徒刑。
中華民國刑法第216條
行使第210 條至第215 條之文書者，依偽造、變造文書或登載不
實事項或使登載不實事項之規定處斷。
中華民國刑法第339條
意圖為自己或第三人不法之所有，以詐術使人將本人或第三人之
物交付者，處五年以下有期徒刑、拘役或科或併科一千元以下罰
金。
以前項方法得財產上不法之利益或使第三人得之者，亦同。
前二項之未遂犯罰之。


司法院資訊處製作；財團法人民間司法改革基金會備份。
